臺灣高等法院高雄分院刑事判決　　　96年度上更(一)字第58號
上　訴　人
即　被　告　乙○○
　　　　　　　　　　（現於臺灣屏東監獄執行中）
選任辯護人　許清連律師
　　　　　　李錦臺律師
上列上訴人因違反毒品危害防制條例等案件，不服臺灣屏東地方
法院95年度重訴字第2 號中華民國95年5 月30日第一審判決（起
訴案號：臺灣屏東地方法院檢察署94年度偵字第1320號），提起
上訴，判決後，經最高法院發回，本院判決如下：
    主  文
原判決撤銷。
乙○○共同運輸第一級毒品，處有期徒刑拾貳年，褫奪公權肆年
。扣案第一級毒品海洛因壹大包（毛重壹仟柒佰伍拾公克），沒
收銷燬之；黑色鋼製長方形容器壹個，沒收之。
    事  實
一、乙○○曾於民國90年間，因提供自用小客車予盧敬德載運第
    二級毒品甲基安非他命而涉犯幫助運輸第二級毒品罪嫌為警
    查獲（該案業經本院以90年度上訴字第1860號案件判處有期
    徒刑5 年，嗣於94年1 月6 日經最高法院以93年度台上字第
    6394號判決駁回上訴確定，現在執行中），竟不知警惕，明
    知海洛因係毒品危害防制條例第2 條第2 項第1 款所列管之
    第一級毒品，不得非法持有、運輸，仍與盧敬德（業經本院
    以94年度上重訴字第17號案件判處無期徒刑，嗣於95年4 月
    13日經最高法院以95年度台上字第1801號判決確定）、丙○
    ○（業經臺灣高雄地方法院91年度重訴字第43號判處有期徒
    刑15年，提起上訴後於92年1 月13日撤回上訴確定）及真實
    姓名、年籍均不詳、綽號「民仔」之成年男子，共同基於運
    輸第一級毒品海洛因之犯意聯絡，由盧敬德於91年3 月21日
    上午某時，分別聯絡丙○○、乙○○至其屏東縣屏東市崁頂
    1-23號租屋處會合，丙○○與乙○○先後抵達上開處所。嗣
    於同日下午3 時30分許，盧敬德接獲電話通報後，3 人因欲
    將第一級毒品海洛因自外運送回上開處所藏放，乃分工由盧
    敬德駕駛車牌號碼9S-6587 號自用小客車搭載丙○○外出前
    往載運第一級毒品海洛因，乙○○則留守上開處所等候毒品
    抵達。盧敬德、丙○○2 人駕車出發後先行前往屏東市高屏
    大橋下涵洞處，佯裝與同在該處候客之不知情計程車司機閒
    聊，伺機觀察四周動態，嗣經確認未遭警調人員跟監後，旋
    即趨車迴轉自高屏大橋旁交流道上橋直行至末端處下橋，並
    沿屏東市○○路行駛，直至建國路與和生路交岔路口方行停
    車，並與先行搭乘計程車在該處等候之綽號「民仔」之人碰
    面，由丙○○下車開啟後座車門，而綽號「民仔」之人將其
    所有內有裝填於黑色鋼製長方形容器內之第一級毒品海洛因
    1 大包（毛重1750公克，因查扣後與其他查扣之36包海洛因
    合計鑑定，二者合計淨重為1792.80 公克，包裝重32.25 公
    克，純度67.5 7% ，純質淨重1211.40 公克，致本案部分之
    毒品其淨重及純度因而無法確認）之國際快遞紙箱1 個，由
    計程車內搬上盧敬德所駕駛自用小客車之後座並隨同上車，
    渠3 人遂駕車迅速駛離現場。俟盧敬德駕車返回其上開租屋
    處附近時，乃由丙○○先行下車察看附近動態，未發覺異狀
    後，盧敬德與綽號「民仔」之人即駕駛前開自用小客車抵達
    上開處所之騎樓，此時乙○○由屋內出外接應，並與綽號「
    民仔」之人合力將該裝有第一級毒品海洛因之紙箱搬入屋內
    2 樓。不久，盧敬德在屋內突接獲1 通電話，告知已遭他人
    跟監，遂將該紙箱藏匿在隔壁第3 戶房屋之頂樓後，即與丙
    ○○、乙○○及綽號「民仔」之人分由該屋後門不同方向逃
    走，嗣經調查局人員當場逮獲丙○○及乙○○2 人，盧敬德
    與綽號「民仔」之人則趁隙逃逸，並於盧敬德上開租屋處隔
    壁第3 戶房屋之頂樓，查獲內裝有黑色鋼製長形容器之國際
    快遞紙箱1 只（該紙箱嗣遭查獲人員拆除後棄置而不存在）
    ，且經開啟該黑色鋼製長方形容器後，扣得第一級毒品海洛
    因1 大包（毛重1750公克），而查悉上情。
二、案經法務部調查局南部地區機動工作組移送臺灣高雄地方法
    院檢察署檢察官呈請臺灣高等法院高雄分院檢察署令轉臺灣
    屏東地方法院檢察署檢察官偵查起訴。
    理  由
壹、證據能力部分：
一、共犯盧敬德及證人甲○○、李博源、諸明章等人，分別於丙
    ○○、盧敬德就本件犯行被訴案件（丙○○部分；臺灣高雄
    地方法院91年度重訴字第43號；盧敬德部分：臺灣高雄地方
    法院92年度重訴字第90號、臺灣高等法院高雄分院94年度上
    重訴字第17號）所為之陳述（含丙○○、盧敬德以共犯證人
    身分之陳述）：
  (一)按被告以外之人於審判外向法官所為之陳述，得為證據，刑
    事訴訟法第159 條之1 第1 項定有明文，其立法理由係認被
    告以外之人（包括證人、鑑定人、告訴人、被害人及共同被
    告等）之陳述係在法官面前為之，因其任意陳述之信用性已
    受確定保障之情況下所為，自得作為證據。
  (二)查共犯盧敬德及上開證人甲○○等人，分別於丙○○、盧敬
    德就本件犯行被訴案件向各該承審法官所為之陳述，均屬被
    告以外之人於審判外向法官所為之陳述，已經依法具結，其
    中丙○○及甲○○復已到庭，由被告行使對質詰問權；另就
    證人李博源、諸明章等人部分，被告已捨棄其對質詰問權，
    依上開規定，均具有證據能力。
二、共犯丙○○、盧敬德於偵查中之陳述：
  (一)按被告以外之人於偵查中向檢察官所為陳述，除顯有不可信
    之情況者外，得為證據，刑事訴訟法第159 條之1 第2 項定
    有明文。偵查中對被告以外之人（包括證人、鑑定人、告訴
    人、被害人及共同被告等）所為之偵查筆錄，或被告以外之
    人向檢察官所提之書面陳述，性質上均屬傳聞證據。惟現階
    段刑事訴訟法規定檢察官代表國家偵查犯罪、實施公訴，依
    法其有訊問被告、證人及鑑定人之權，證人、鑑定人且須具
    結，而實務運作時，檢察官偵查中向被告以外之人所取得之
    陳述，原則上均能遵守法律規定，不致違法取供，其可信度
    極高。再者，該「被告以外之人」，如經法院於審理中傳喚
    到庭接受當事人雙方之交互詰問，賦予被告有與之對質、詰
    問其現在與先前陳述瑕疵之機會，自屬已充分保障被告之對
    質詰問權，職是，除反對該項供述得具有證據能力之一方，
    已釋明「顯有不可信之情況」之理由外，不得遽指該偵查中
    之陳述不具證據能力。
  (二)查共犯丙○○、盧敬德於偵查中，均係以被告身分接受偵訊
    ，且依92年2 月6 日修正公布、同年9 月1 日施行前之刑事
    訴訟法，並無命共同被告應予具結之明文，故其2 人於偵查
    中所為之陳述，尚無違反現行刑事訴訟法第185 條之3 即證
    人依法應具結而未具結之證言，不得作為證據之規定；又其
    2 人業經原審於審理中，以證人身分具結作證，接受檢察官
    、被告及其辯護人之交互詰問，自屬充分保障被告之對質詰
    問權，復被告或辯護人均未曾提及檢察官在偵訊時有任何以
    不正方法取供而有顯不可信之情況，是依上開規定，共犯丙
    ○○、盧敬德於歷次偵訊時之供述，對本件被告涉案部分，
    均具有證據能力。
三、共犯丙○○及證人游志忠於法務部調查局南部地區機動工作
    組（下稱調查局南機組）詢問時之陳述：
  (一)按被告以外之人（包括證人、鑑定人、告訴人、被害人及共
    同被告等）於檢察事務官、司法警察官或司法警察調查中所
    為之陳述，與審判中不符時，其先前之陳述具有較可信之特
    別情況，且為證明犯罪事實存否所必要者，得為證據，刑事
    訴訟法第159 條之2 定有明文。
  (二)丙○○於調查局南機組調查時之供述與原審審理時證述有若
    干不相符之處，本院審酌其等於調詢時之供述，被告及其辯
    護人不曾主張有何不可信之情況，且該詢問距案發日較近，
    當時記憶自較深刻，可立即反應所知，不致因時隔日久而遺
    忘案情；且較無來自被告或其他成員同庭在場之壓力而出於
    虛偽不實之指證，或事後串謀而故為迴護被告之機會，揆諸
    上開說明，其等於調詢時所為之陳述，客觀上應具有較可信
    之特別情況，且亦為證明犯罪事實存否所必要，其於調詢時
    之陳述自具有證據能力。
  (三)證人游志忠則經檢察官、被告及其辯護人同意作為證據，本
    院審酌其在調查中所為陳述並無受不當外力干涉而係出於自
    由意思而為適當，故得證據。
貳、事實認定與論罪科刑：
一、訊據上訴人即被告乙○○矢口否認涉有共同運輸毒品海洛因
    犯行，辯稱：查獲當天，係方俊清主動找伊一起前往盧俊德
    居所，伊因先前出借之車輛竟被盧敬德用來運輸毒品甲基安
    非他命而遭扣押，伊遂打算順便找盧敬德商談賠償車輛事宜
    ，惟到達該處時，因盧敬德正在午睡，伊只好看電視等候，
    不久，盧敬德、丙○○即有事外出，伊不知其2 人外出之目
    的，俟盧敬德2 人載運物品返回該處時，伊亦未下手幫忙搬
    運，對於盧敬德等人共同運輸毒品海洛因之計畫全不知情云
    云；辯護人則以：共犯丙○○始終未指陳被告有共同參與運
    輸毒品犯行，且證人方俊清已到庭證稱確有與被告一同前往
    查獲地點；而調查員甲○○身分與立場已失客觀，詎其在該
    處埋伏跟監整日，竟未見方俊清此人，其證詞已有可疑，其
    又證稱目睹被告下手幫忙盧敬德、綽號「民仔」之人搬運該
    裝有毒品之紙箱，且該紙箱因重量甚重須有2 人以上始能搬
    運云云，但此亦與綽號「民仔」之人獨自1 人即可將毒品自
    計程車上搬運至盧敬德車內之事實不符，益見其證詞顯有偏
    頗，不足採信，況被告縱有將該紙箱自騎樓搬運至屋內，亦
    與運輸之構成要件不合等語，資為辯護。惟查：
  (一)本案盧敬德、丙○○於遭查獲當天，係由盧敬德搭載丙○○
    自屏東市崁頂1-23號租屋處駕車出發，共同前往屏東市○○
    路與和生路之交岔路口，與已在該處等候且持有毒品海洛因
    之綽號「民仔」之人碰面後，再共同搭乘盧敬德之車輛將內
    有黑色鋼製長方形容器之國際快遞紙箱載運返回盧敬德上開
    處所，該容器內並填裝有毒品海洛因等情，除有扣案之黑色
    鋼製長方形容器1 只可證外，並證人即共犯丙○○於查獲當
    日在調查局南機組詢問時供稱：伊於91年3 月21日上午9 時
    許，接獲盧敬德來電表示有一批貨要進來，要求伊前往幫忙
    搬貨，伊遂於上午10時前到達盧敬德處，嗣於同日下午3 時
    30分許，盧敬德駕車搭載伊外出接貨，渠等在高屏大橋下繞
    了兩圈後，駛至事先約定之屏東市○○路、和生路口，看到
    路旁正在等候之計程車，盧敬德即將車輛停靠在計程車後方
    ，而綽號「民仔」之人則由計程車下車並搬運了1 只沈重之
    紙箱置於盧敬德車輛後座，綽號「民仔」之人亦坐進後座，
    盧敬德隨即駕車返回其處所，俟接近盧敬德租屋處附近之路
    口時，盧敬德叫伊先行下車走路返回該處並在四周檢查一下
    ，盧敬德則繼續開車搭載「民仔」之人在附近繞圈子，伊由
    盧敬德住處後門翻圍牆入內後不久，盧敬德即與綽號「民仔
    」之人開車返回該處等語（見調查局南機組調查卷第3 至4
    頁）。而證人即調查員甲○○、李博源、諸明章等人於丙○
    ○被訴案件（臺灣高雄地方法院91年度重訴字第43號）審理
    中，就查獲當天跟監、埋伏過程所見情節分別證述如下：
  1.甲○○證稱：本案在查獲當日事先已得到線報，確定當天會
    有1 包毒品自大陸珠海進來，伊與其他同仁就展開佈署，伊
    負責監控盧敬德在屏東市崁頂1-23號住處，嗣於同日下午3
    時30分許，盧敬德駕駛車牌號碼9S-6587 號黑色自用小客車
    ，搭載丙○○外出，之後，盧敬德所駕駛之車輛，約於同日
    下午4 時20分至30分間回到崁頂1-23號前，盧敬德再開車與
    「民仔」一起回到崁頂1-23號處，將車子停在騎樓後一同下
    車等語（見臺灣高雄地方法院91年度重訴字第43號影印卷第
    68至69頁）。
  2.李博源證稱：伊當天負責騎乘機車跟監盧敬德、丙○○2 人
    ，該2 人出巷子後，走某條小路至高屏大橋下之涵洞下，在
    涵洞下與候客中之計程車司機閒聊，其後迴轉開了半公里，
    自涵洞旁的交流道上高屏大橋，先前車速較慢，然開上高屏
    大橋後旋即加快速度，待渠2 人下高屏大橋後，即沿建國路
    駛至和生路交岔路口，並與先搭乘計程車至該處等候之「民
    仔」碰面，嗣由丙○○下車，並與「民仔」稍微示意並交談
    幾句後，丙○○即幫「民仔」開後座車門，「民仔」則將內
    藏毒品之包裹搬上後座，「民仔」亦隨之坐入後座，再由盧
    敬德駕車返回住所，然渠等先沿和生路左轉巷子繞路，之後
    又鑽出和生路繼續走，再右轉沿萬丹方向的產業道路往盧敬
    德住所方向行駛，盧敬德並將車窗搖下，頭不時往後看，最
    後返回住所等語（見同上影印卷第70至71頁）。
  3.諸明章證稱：當天伊負責在與盧敬德住所相接之省道外監控
    ，嗣於下午3 時30分許，伊接獲通報表示盧敬德已開車外出
    ，伊隨即駕車在後跟監，起初渠等先繞到高屏大橋下，與某
    位計程車司機交談3 、5 分鐘，嗣後盧敬德、丙○○與綽號
    「民仔」之人碰面取貨過程伊未看見，伊返回盧敬德租屋處
    附近時，則發現盧敬德等人駕車在周圍繞路等語（見同上影
    印卷第83至84頁）。則丙○○上開調詢陳述，與調查員甲○
    ○、李博源及諸明章等人上開所陳述之經過情節大致相符，
    故丙○○上開陳述應可採信。
  (二)共犯盧敬德雖始終否認自己有參與本案運輸毒品犯行，然其
    於偵查中先辯稱：當天是丙○○叫伊載他一起去接他朋友，
    不知道扣案海洛因是何人的（見臺灣高雄地方法院檢察署92
    年偵字第11284 號影印卷第18頁），後又推稱：伊去頭前溪
    （即指查獲地點）找乙○○，剛到時乙○○就叫伊載丙○○
    去屏東載乙○○的朋友，那人上車時有背一個行李云云（見
    同上偵卷第82頁），嗣於原審審理中又證稱：本案是別人託
    「民仔」拿毒品來寄放，伊只是外出去載「民仔」過來云云
    （見原審卷第106 頁），則其所供前後不一，且與共犯丙○
    ○及上開證人即調查員甲○○等人埋伏跟監所見情節均不相
    符，足見共犯盧敬德上開陳述，應係為卸責而避重就輕之詞
    ，不足採信。復參酌其於駕車前往約定地點載運毒品及返回
    租屋處之途中，更有一再迂迴繞路或要求同車之丙○○先行
    下車察看等反常舉動，益徵盧敬德對於其所載運之物品乃毒
    品海洛因乙情，應係知情。
  (三)被告及其辯護人雖執前揭情詞置辯，惟查：
  1.被告供稱當天係綽號「阿明」之方俊清騎乘機車搭載其至盧
    敬德租屋處乙節，固經證人方俊清於原審審理時所證與被告
    所述相符之證詞（見原審卷第107 頁反面），然關於其為何
    於查獲當天前往盧敬德租屋處乙節，被告於調查局南機組查
    獲當日接受詢問時先供稱：伊係經綽號「阿明」之男子邀約
    前往該處訪友云云（見調查局南機組調查卷第7 頁），嗣於
    翌日第2 次詢問時及偵查中、盧敬德被訴案件審理中、乃至
    於原審審理中則均改稱：伊因另案出借車輛予盧敬德用來運
    輸毒品甲基安非他命而遭羈押，然羈押期間盧敬德均不聞不
    問，伊於91年1 月間獲釋後乃透過朋友「阿明」找到盧敬德
    ，故本案查獲當天伊係由「阿明」帶同前往盧敬德處所，欲
    找其理論並商談車輛賠償事宜云云（見上開調查卷第9 頁、
    臺灣高雄地方法院檢察署91年偵字第5944號影印卷第24頁、
    原審卷第54頁反面），且被告於原審審理時進一步陳稱：伊
    找方俊清，請方俊清幫伊跟盧敬德討論賠償伊車子被沒收的
    事情云云（見原審卷第103 頁背面），但方俊清於原審審理
    作證時，雖然附和被告上開陳述，然就方俊清載被告前往時
    ，被告是否拜託方俊清跟盧敬德商談此事一節，方俊清卻證
    稱：沒有云云（見原審卷第109 頁背面），2 人就此部分之
    陳述顯然不符，且證人甲○○於本院證稱：伊負責監控盧敬
    德住處，當時是被告一人騎機車到現場等語明確（見本院上
    更(一)卷第90頁），則方俊清上開所證是否可信，已有可疑。
    另被告與盧敬德、丙○○3 人於案發前之91年3 月7 日，甫
    相偕至臺灣屏東看守所與案外人游志忠會面乙節，業據證人
    游志忠於調查局南機組詢問時陳稱屬實（見上開調查卷第11
    頁反面），且有會客記錄在卷足稽（見上開調查卷第21頁）
    ，顯見被告辯稱其於獲釋後與盧敬德全無聯繫，嗣後始透過
    方俊清尋得盧敬德云云，要與事實全然不符。
  2.被告於原審時見上開辯詞顯露破綻，乃改稱：伊與盧敬德、
    丙○○一同與游志忠會面當天，因盧敬德不願談論運輸甲基
    安非他命案件之事，伊始找方俊清幫忙洽談此事云云（見原
    審卷第103 頁反面）；迄於原審言詞辯論終結前，其又改稱
    ：伊先前於調查局南機組詢問時所供方為事實，當天實係方
    俊清主動找伊前去盧敬德處，伊遂打算順便向盧敬德談論車
    輛之事云云（見原審卷第125 頁），互核其前後供詞反覆，
    莫衷一是，復與證人方俊清於原審審理中證稱：當天係乙○
    ○邀同伊前往盧敬德住處，然伊並未受託斡旋乙○○與盧敬
    德間之糾紛等語核未相符（見原審卷第109 頁反面），益見
    被告所辯，甚有可疑。況被告於原審審理時自承：伊到達該
    處時盧敬德正在午睡，伊會怕盧敬德遂不敢吵醒他，故在該
    處看電視等候，約過半小時，盧敬德接獲電話後，旋即與丙
    ○○相偕外出云云（見原審卷第126 頁），然倘如被告所言
    ，其當天係特地向盧敬德要求解決車輛涉及另案運輸毒品之
    事，豈有僅因不敢打擾盧敬德午睡休息，即在該處枯等而坐
    視該造訪行程最後竟毫無所獲之理？
  3.再者，被告於調查局南機組詢問時已供承：伊與丙○○當天
    係由後院圍牆翻牆離去等語在卷（見上開調查卷第9 頁），
    核與共犯丙○○於調查局南機組詢問所供情節相符（見上開
    調查卷第4 頁），並經證人諸明章於丙○○被訴案件（臺灣
    高雄地方法院91年度重訴字第43號）審理中證稱：伊看到丙
    ○○從盧敬德住處附近田埂鑽出來，應係由盧敬德住處後面
    逃出，隨後乙○○亦同地點鑽出來，其2 人均神色慌張等語
    明確（見臺灣高雄地方法院91年度重訴字第43號影印卷第84
    頁），故被告倉皇逃離盧敬德租住處之舉動，更與一般人尋
    常訪友之情節大相逕庭，足認被告辯稱欲找盧敬德商談車輛
    賠償事宜始前往盧敬德住處云云，應屬子虛。
  4.證人甲○○於丙○○被訴案件（臺灣高雄地方法院91年度重
    訴字第43號）審理中證稱：當天伊見盧敬德開車搭載綽號「
    民仔」之人返回上開處所，並將車停在騎樓下，乙○○則自
    屋內出來，盧敬德叫乙○○一起將包裹搬運進屋等語（見臺
    灣高雄地方法院91年度重訴字第43號影印卷第69頁）；於本
    院審理中亦證稱：盧敬德的車子回到住處，沒有多久，被告
    就從盧敬德住處出來，與「阿民」一起把毒品搬到裡面去等
    語（見本院上更(一)卷88至89頁）；亦明確指述被告有參與搬
    運扣案海洛因行為。至於證人甲○○雖於原審審理時證稱：
    伊只看到丙○○、盧敬德回來，伊沒有看到還有第三個後來
    說的「民仔」之人下車，伊看到他們把後座車門打開，被告
    乙○○有出來，被告與丙○○共同把箱子從後座搬運到屋內
    。伊於91年重訴第43號案件審理時作證時，說有3 個人把毒
    品搬進屋內，說的是被告、丙○○及盧敬德3 人，及伊事前
    知道丙○○長相等語（見原審卷第110 背面-111頁）。而與
    其前開係被告與「阿民」之人共同將海洛因搬入屋內之陳述
    有所不符；惟：證人丙○○已供稱：快要抵達盧敬德住處
    前，盧敬德叫伊先下車走路返回該處，伊嗣後由盧敬德住處
    後門翻圍牆入內，盧敬德則與綽號「民仔」之人開車返回上
    開處所等語（見上開調查卷第4 頁），足見其並未與盧敬德
    一同搭車返回盧敬德住處，而係「民仔」之人與盧敬德一同
    返回住處；證人甲○○在臺灣高雄地方法院91年度重訴字
    第43號案件中亦證稱：伊是負責監控盧敬德住處，... ，在
    快靠近盧敬德住處前，盧敬德請丙○○先下車，這部分是由
    另一位同事來陳述，我跟監這部分是看到盧敬德開車與「民
    仔」一起到達他們的住處，將車子停在騎樓下，他們一起下
    車，... ，當時丙○○在何處沒有看到，是根據同事陳述，
    丙○○在到達住所前就已先行下車了等語（見上開卷第69頁
    ）；於本院審理中證稱：伊之前雖然見過丙○○，但在原審
    為被告之本案作證時，因時間已隔很久，只記得盧敬德、乙
    ○○及還有一個人搬海洛因進去，當時又抓到丙○○及被告
    ，所以有些搞混，實際上是在盧敬德、被告及「民仔」之人
    ，當時會說沒有「民仔」之人，是因該人我未見過，當時在
    接受訊問時，無法將該人與被告等人所稱之「民仔」連結在
    一起所致；後來我回去翻閱卷證及回想案發情形，確定當日
    係被告與「民仔」之人共同將海洛因搬入屋內等語（見本院
    上更(一)卷第89至92頁）。參酌證人甲○○在丙○○之案件
    作證之時間，係91年9 月23日，當時距案發時間，較為接近
    而印象深刻，而在本件之原審作證時間則為95年4 月26日，
    距案發時間已四年有餘，印象自然較為模糊；具其在丙○○
    之案件，就何者係其親眼目睹，何者係同事轉述部分，已明
    確陳述（見上開影印卷第69頁），則其上開被告有與「民仔
    」之人共同搬運海洛因進入屋內之陳述應可採信，尚難以前
    開不符之處，即認其所述不可採信。
  5.再者，扣案毒品海洛因係裝盛在黑色鋼製長方形容器內，再
    以快遞紙箱包裝，參諸丙○○較可採信之第1 次調詢時陳述
    稱：該只紙箱係沈重的等語；以及證人李博源在丙○○案件
    中證稱：丙○○打開盧敬德的車子後座門，讓「民仔」將包
    裹（按即扣案之海洛因及其包裝）搬上後座，包裹很重，「
    民仔」在搬時是非常賣力的搬上去等語（見臺灣高雄地方法
    院91年度重訴字第43號影印卷第71頁），足見該包裹確有相
    當重量，則縱該內藏毒品之紙箱由1 人即足以抱起搬運，但
    若由2 人以較慎重之方式合力搬運，亦與常情無違，則甲○
    ○上開證述稱：係由被告與另一人合力搬運入屋內等語之情
    ，亦無辯護人所稱與事實不符之處，併此敘明。
  (四)又參酌被告及共犯丙○○一致供陳查獲地點之屏東市崁頂1-
    23號乃盧敬德之住處，而共犯盧敬德雖於臺灣高雄地方法院
    92年重訴字第90號案件審理中辯稱該處非伊住居地點，惟於
    原審審理中對此已不爭執（見原審卷第104 頁），而本案毒
    品運輸之過程，既由盧敬德在上開住所接獲電話後，即偕同
    丙○○外出與綽號「民仔」之人碰面取貨後，旋即驅車返回
    盧敬德上開住處，並以該處為放置毒品之據點，堪認盧敬德
    應係主導、策劃本案之主謀，綽號「民仔」之人及丙○○亦
    基於共同犯罪之意思，參與運輸毒品之構成要件行為。至辯
    護人雖認被告縱有下手搬運裝有毒品之紙箱，亦非屬運輸行
    為云云，然徵諸運輸毒品罪責甚重，被告又曾因提供自用小
    客車幫助盧敬德運輸第二級毒品甲基安非他命而遭查獲，並
    判處罪刑確定，此有卷附臺灣高等法院被告前案紀錄表可參
    ，足見被告與盧敬德間，有相當交情存在，否則如何願提供
    自用小客車供盧敬德運輸毒品？亦足見被告與盧敬德均非初
    次涉入類似案件之人。再者，在本案中，被告係於盧敬德、
    丙○○共同外出載運毒品前，即已抵達該處並於盧敬德、丙
    ○○外出載運時留待屋內等候，直至盧敬德、丙○○及綽號
    「民仔」之人載運毒品返回盧敬德住處後，猶自屋內外出至
    騎樓處搬運毒品入內，嗣更與丙○○等人匆忙逃逸等情節互
    核參析，足見被告確有參與盧敬德等人運輸毒品之行為，否
    則，何以盧敬德於出發前不久即抵達盧敬德住處，並於盧敬
    德外出搬運毒品時，仍留守其住所，並於盧敬德取回毒品時
    ，旋自屋內走出與「阿民」共同將毒品搬運入內，其後與盧
    敬德等人分頭逃逸？是被告確與盧敬德等人有共同運輸第一
    級毒品海洛因之犯意聯絡，並有行為之分擔，要無疑義。
  (五)又本案扣案由盧敬德、丙○○外出與綽號「民仔」之人碰面
    後載運取回之國際快遞紙箱，內有黑色長方形鋼製容器1 只
    ，容器內則有白粉1 大包（毛重1750公克）等情，亦經臺灣
    高雄地方法院91年度重訴字第43案件審理中，當庭勘驗搜索
    錄影所拍攝調查人員試圖開啟黑色長方形鋼製容器之情形，
    有勘驗筆錄及現場照片6 張附卷可參（見臺灣高雄地方法院
    91年度重訴字第43號影印卷第74、90至92頁），又該白粉1
    大包，經送請法務部調查局鑑定結果，確屬第一級毒品海洛
    因，有法務部調查局91年4 月25日調科壹字第220013245 號
    鑑定通知書附卷可佐（見臺灣高雄地方法院檢察署91年偵字
    第5944號影印卷第35頁）。惟本次查獲行動，亦在盧敬德上
    開處所2 樓扣得疑似毒品海洛因之白粉39小包乙節，業據證
    人卓英全於臺灣高雄地方法院91年度重訴字第43號審理中、
    及證人甲○○於原審審理中證述明確（見臺灣高雄地方法院
    91年度重訴字第43號影印卷第73頁、原審卷第112 頁反面）
    ，並有調查局南機組解送人犯報告書附卷可參（見臺灣高雄
    地方法院檢察署91年偵字第5944號影印卷第1 頁），然上開
    由盧敬德等人載運返回查獲地點之黑色長方形鋼製容器，既
    係由調查人員下手開啟取出第一級毒品1 大包（毛重1750
    公克），足認僅有該部分毒品始為盧敬德等人所運輸之標的
    。然本案調查人員係將該1 大包白粉，與上開在盧敬德租屋
    處2 樓扣得之白粉39小包合併送驗，故檢驗結果所得之相關
    數據，扣除其中3 小包無毒品反應外，尚包含其餘與本案無
    關之毒品海洛因36小包之重量及純度，此有調查局南機組95
    年4 月28日調南機緝字第09500302600 號函附卷可憑（見原
    審卷第120 頁），故關於本件運輸之毒品海洛因，僅得認定
    其重量為查獲時之毛重1750公克，臺灣高雄地方法院91年度
    重訴字第43號、臺灣高等法院高雄分院94年度上重訴字第17
    號判決所認定本件運輸之毒品海洛因之重量均有誤會，附此
    敘明。
  (六)至於證人丙○○在本院審理中雖證稱：伊自盧敬德住處出發
    時，並未告知被告欲作何事，被告亦不知其等運毒品之事等
    語，因與前開事證不符，自不足為被告有利之認定。綜上所
    述，本件事證明確，被告犯行洵堪認定，應依法論科。
二、按海洛因為毒品危害防制條例第2 條第2 項第1 款所稱之第
    一級毒品，不得非法運輸、持有；又毒品危害防制條例之運
    輸毒品罪，所稱之「運輸」係指轉運輸送而言，不以國外輸
    入國內或國內輸出國外者為限，其在「國內運送」者，亦屬
    之，至於運輸之動機、目的是否意在為己或為他人，運輸之
    方法為海運、空運、陸運或兼而有之，均非所問（最高法院
    94 年 度台上第2845號判決要旨參照），查被告與盧敬德、
    丙○○及綽號「民仔」之人基於運輸毒品之犯意聯絡，先由
    綽號「民仔」之人自不詳處所取得毒品海洛因，並以計程車
    載運至屏東市○○路、和生路之交岔路口，再由盧敬德、丙
    ○○與綽號「民仔」之不詳成年男子接應，被告則留在盧敬
    德租屋處等候，再盧敬德等3 人駕車將毒品載運返回盧敬德
    租屋處，再將該毒品搬入屋內2 樓藏放，所運輸之毒品毛重
    達1750公克，顯非零星夾帶或短途持送之情形，故核被告所
    為，係犯毒品危害防制條例第4 條第1 項之運輸第一級毒品
    罪。被告持有第一級毒品海洛因之低度行為應為運輸之高度
    行為所吸收，不另論罪。被告與盧敬德、丙○○、綽號「民
    仔」之不詳成年男子，就運輸毒品海洛因之犯行間，有犯意
    聯絡，及行為分擔，為共同正犯。又考量被告雖為本件之共
    同正犯，惟依本案查獲之犯情，認其應非主謀，所參與情節
    及惡性相對於盧敬德等人而言，較為輕微，認倘科以法定最
    輕本刑猶嫌過重，在客觀上足以引起一般人同情，爰依刑法
    第59條規定，酌量減輕其刑。而被告行為後，刑法業於94年
    1 月7 日修正公布，並於95年7 月1 日施行，修正前刑法第
    64條第2 項規定：死刑減輕者，為無期徒刑或15年以下12年
    以上有期徒刑，第65條第2 項規定：無期徒刑減輕者，為7
    年以上有期徒刑；修正後之刑法第64條第2 項則規定死刑減
    輕者，為無期徒刑，第65條第2 項規定：無期徒刑減輕者，
    為20年以下15年以上有期徒刑。被告行為既係在刑法修正前
    ，比較新舊法，應以舊法對被告有利，爰依刑法第2 條第1
    項前段規定適用修正前刑法第64條、第65條規定減輕其刑。
三、原審據以論處被告罪刑，固非無見，惟查(1)被告與盧敬德、
    丙○○及綽號「阿民」之人，除有共同運輸第一級毒品之犯
    意聯絡外，並有犯罪行為之分擔，均為共同正犯，業如前述
    ，原審未察而認被告僅係事前同謀，而由其他人實行犯罪行
    為之同謀共同正犯，且原審於犯罪事實部分又未認定被告如
    何事前同謀之犯罪事實，實有未洽；(2)又被告行為後刑法已
    有修正，原審適用刑法第59條規定酌量減輕其刑時，未及比
    較同法第64、65條新舊法之規定而適用較有利於被告之法律
    ，亦有未洽。雖然被告上訴，猶執前詞否認犯罪，並無理由
    ，但原審既有上開可議之處，自仍應由本院予以撤銷改判。
    爰審酌被告前有違反麻醉藥品管理條例及毒品危害防制條例
    等前科，有卷附臺灣高等法院被告前案紀錄表可參，雖於本
    案尚不構成累犯，惟足認其素行不佳，又方於90年間因幫助
    盧敬德運輸第二級毒品犯行而被查獲，又旋於91年間即再犯
    本案，顯無視政府嚴厲掃蕩查緝毒品之決心，運輸毒品之數
    量非少，對社會之危害不輕等及其他一切情狀，量處如主文
    第二項所示之刑，並認運輸毒品之犯罪性質，有褫奪公權之
    必要，爰依刑法第37條第2 項規定，併予宣告褫奪公權4 年
    ，以資懲儆。
四、末按沒收物之執行完畢與沒收物之不存在，並非一事，因犯
    罪依法必須沒收之物，雖已於共犯中之一人確定判決諭知沒
    收，並已執行完畢，對於其他共犯之判決，仍應宣告沒收。
    蓋因此種沒收之諭知，對於嗣後判決之共犯，仍不失為從刑
    ，且在必須沒收之列，倘以該沒收物已因其他共犯判決諭知
    沒收確定，並經執行完畢為理由，而不為沒收之諭知，於法
    即有未合（最高法院65年度第5 次刑庭庭推總會議決議(二)、
    94年台上字第1017號判決意旨參照），本件運輸之標的即扣
    案第一級毒品海洛因1 大包（毛重1750公克，包裝袋部分因
    與毒品無法析離，亦應沒收銷燬）、運輸毒品所用之黑色鋼
    製長方形容器1 只，雖分別於共犯丙○○經判決確定之執行
    案件中，經執行檢察官為沒收銷燬及沒收之處分，有臺灣高
    雄地方法院檢察署檢察官扣押（沒收）物品處分命令附卷可
    憑（見臺灣高雄地方法院檢察署92年度執字第1082號影印卷
    第21頁），然揆諸前揭說明，本院就毒品海洛因部分，仍應
    分別依毒品危害防制條例第18條第1 項前段規定，宣告沒收
    銷燬之；另就黑色鋼製長方形容器部分，因其係供犯本罪所
    用之物，且為共犯「民仔」所有，爰依毒品危害防制條例第
    19條第1 項之規定，併予宣告沒收之。再者，同條例第19
    條第3 項規定，犯同條例第4 條之罪所使用之水、陸、空交
    通工具，應予沒收，並非以專供犯上開之罪所用之物，始得
    沒收之，且此項沒收採義務沒收主義，故凡供犯上開之罪所
    用之物，即應依該條項之規定，宣告沒收之。惟因其未有「
    不問屬於犯人與否，沒收之」之規定，故仍以屬於犯人所有
    者為限，始得沒收（最高法院93年度台上字第2751號、91年
    度台上字第618 號判決要旨參照），故而：本件載運毒品
    所用之車牌號碼9S-658 7號自用小客車，尚非被告或共犯盧
    敬德所有，有車號查詢汽車車籍資料在卷可查；裝有上開
    黑色鋼製長方形容器之國際快遞紙箱1 只，則因查獲之調查
    人員於拆卸時毀損而未留存乙節，有調查局南機組93年3 月
    17日調南機緝字第3030 9號附卷足佐（見臺灣高雄地方法院
    92年度重訴字第90號第81頁），堪認該物已不存在；另起
    訴書所載其餘扣案之注射軟管28組、注射針筒60支、千元紙
    鈔20張、電子磅秤1 台、含有第二級毒品美沙冬成分之急支
    糖漿4 瓶、各式針劑11 0支、吸食器1 組、夾鏈袋1 批、第
    二級毒品甲基安非他命1 包、香煙4 支、砂輪機1 支、電鑽
    1 支、監視器含鏡頭1 組、生理食鹽水9 瓶、研磨器具1 組
    、行動電話3 支及未有毒品反應之白色粉末3包 ，均與本案
    無關，其他第一級毒品海洛因36小包亦非本案所運輸之毒品
    ，故上開、、部分物品，均不另為沒收之諭知，附此
    敘明。
據上論結，應依刑事訴訟法第369 條第1 項前段、第364 條、第
299 條第1 項前段，毒品危害防制條例第4 條第1 項、第18條第
1 項前段、第19條第1 項，刑法第2 條第1 項、第11條、第28條
、第37條第2 項、第59條，判決如主文。
本案經檢察官方娜蓉到庭執行職務。
中　　華　　民　　國　　96　　年　　6 　　月　　20　　日
                  刑事第三庭    審判長法  官　周賢銳
                                      法  官  謝宏宗
                                      法  官  黃仁松
以上正本證明與原本無異。
如不服本判決應於收受本判決後10日內向本院提出上訴書狀，其
未敘述上訴理由者，並得於提起上訴後10日內向本院補提理由書
狀（均須按他造當事人之人數附繕本）「切勿逕送上級法院」。
中　　華　　民　　國　　96　　年　　6 　　月　　20　　日
　　　　　　　　　　　　　　　　　　　書記官  馬蕙梅
附錄本件判決論罪科刑法條：
毒品危害防制條例第4條第一項：
製造、運輸、販賣第一級毒品者，處死刑或無期徒刑；處無期徒
刑者，得併科新台幣1千萬元以下罰金。
